臺北高等行政法院判決　　　　　　　　　　　　　　　　九十一年度簡字第一○號
　　原　　　告　昇利化工股份有限公司
　　代　表　人　甲○○董事長.
　　訴訟代理人　乙○○
　　　　　　　　陳凱聲律師
　　　　　　　　黃子素律師
　　　　　　　　張佳瑜律師
　　被　　　告　臺北縣三峽鎮公所
　　代　表　人　丙○（鎮長）
　　訴訟代理人　丁○○
右當事人間因廢棄物清理法事件，原告不服台北縣政府中華民國九十年五月三日九十
北府訴決字第一六二二七○號訴願決定，提起行政訴訟，本院判決如左：
　　主  文
訴願決定及原處分均撤銷。
訴訟費用由被告負擔。
　　事  實
一、事實概要：原告從事甲級事業廢棄物清除處理作業，業經台北縣政府於民國八十
    九年八月十五日以（八九）北府環字第三○六二九七號函撤銷其廢棄物清除處理
    許可證，而行政院環保署於次日（十六日）派員稽查時，發現原告有自南寶樹脂
    化學工廠股份有限公司（下稱南寶公司）取得丙酮溶劑九萬三千二百五十一公斤
    ，以原告未依廢棄物清理法規定簽定清除處理契約書或向環保主管機關申請再利
    用，且無相關營運及申報供查核紀錄等事由，移請台北縣政府環保局以八十九年
    九月二十八日北府環四字第三四七八九六號函送被告處理。被告以原告從事有害
    事業廢棄物之輸入輸出或再利用，未經中央主管機關許可，且無相關營運及申報
    供查核紀錄，違反廢棄物清理法第十三條第三項第二款規定，依同法第二十五條
    第一款規定處以銀元三萬元（折合新台幣玖萬元）罰鍰。原告不服，提起訴願，
    遭決定駁回，遂提起行政訴訟。
二、兩造聲明：
　(一)原告聲明：訴願決定及原處分均撤銷。
　(二)被告聲明：駁回原告之訴。
三、兩造之陳述：
  (一)原告有無未經許可從事清除丙酮廢溶劑之行為？
  (二)原告是否為廢棄物清理法第十三條及有害事業廢棄物再利用許可辦法第三條所稱
    之「事業機構」？
　(三)原告主張之理由：
    1.原告因涉嫌高屏溪污染案已於八十九年七月十九日呈報台北縣環保局自動停工
      ，自停工以來即未從事廢溶劑清除處理業務，原告亦於八十九年七月二十日先
      行資遣員工，僅留幹部數員看守工廠，況原告與南寶公司最後交易日期為八十
      九年四月十九日，顯示原告並無清除廢溶劑之行為。況八十九年八月十六日環
      保署稽查記錄中所載違反事實僅為原告廠內有南寶公司之空桶，但未證明空桶
      真正用途與來源，亦未記錄正在從事廢棄物清除處理之行為，更無直接證據顯
      示仍從事廢棄物清除處理之行為。
    2.原告雖為甲級廢棄物處理機構，但依台北縣政府核發之營利事業登記證核准營
      業項目：「．．．２、尿素接著劑各種化工原料製造加工買賣．．．５、資源
      回收清除處理含二氯甲烷．．．丙酮．．．等有機溶劑之蒸餾純化焚化業務及
      買賣．．．」原告仍可從事溶劑買賣之業務。且公告之毒性化學物質既無丙酮
      溶劑，原告購進南寶公司總量為九萬三千二百五十一公斤之丙酮溶劑，即為一
      般之溶劑買賣業務，並無違法之處。原告與南寶公司之買賣交易既為一般買賣
      ，亦未簽訂「廢棄物清理合約書」，自無須依「公民營廢棄物清除處理機構管
      理輔導辦法」第二十三條、二十四條及二十五條之規定申報廢棄物清理合約書
      、廢棄物之營運記錄與網路申報。
    3.南寶公司出售丙酮溶劑予原告時，堅稱該溶劑為其公司副產品，原告無法知悉
      其為廢溶劑，若明知丙酮溶劑為廢溶劑，不可能捨棄收取處理廢溶劑市場行情
      價每噸八千元以上之處理費，而願以每公斤二元向南寶公司購買丙酮溶劑。
    4.原告因領有第一類甲級廢棄物清除暨處理許可證而屬「廢棄物清除處理機構」
      ，但又因營利事業登記證核准可以製造加工或買賣各種化學原料而亦屬「事業
      機構」，因而具備雙重身份，故適用法令之身份端賴交易之事實狀態而決定。
      若原告從事一般溶劑製造加工或買賣業務時，此時當屬「事業機構」，若從事
      事業廢棄物清除處理業務時，則屬「廢棄物清除處理機構」，原告購買南寶公
      司之丙酮溶劑是屬一般溶劑之買賣行為而當屬「事業機構」。惟就本件而言，
      廢棄物清理法第十三條所指「事業機構」為南寶公司，而「受託人」係指從事
      清除處理南寶公司廢棄物之清除處理機構，原告並未清除處理南寶公司之廢棄
      物，均非屬被告所指「事業機構」或「受託人」，當無違反法令之處。
  (四)被告主張之理由：
    1.原告於八十八年十二月至八十九年四月間為台南縣南寶公司清除丙酮溶劑九萬
      三千二百五十一公斤，未依廢棄物清理法之規定與南寶公司簽訂清除、處理合
      約書，亦無向環保主管機關申請再利用事宜等觸犯廢棄物清理法行為，致遭告
      發、處分，被告係依台北縣政府八九北府環四字第三四七八九六號函辦理。
    2.原告主張營業項目登記有廢溶劑買賣，且有雙方買賣往來支票據四紙可參等語
      。惟查營業登記項目係依公司法及商業登記法依法登記，而事業廢棄物清除處
      理作業之許可證係依廢棄物清理法之規定向環保機關申請之，依公司法或商業
      登記法為登記並不當然免除有害事業廢棄物依法必須取得許可清除、處理之證
      明文件等義務，原告對此恐有誤解。
    3.原告稱其非本件處分所引相關法條所稱之事業機構，然原告既已從事化學原料
      製造加工，其為工廠當屬無疑，依據廢棄物清理法施行細則第二條規定，自然
      歸為事業機構。縱使非屬事業機構，依據廢棄物清理法第十三條第二項規定，
      事業機構應與受託人就該事業廢棄物之清理及環境之改善負連帶責任。
　　理  由
一、本件被告係以原告取得從事甲級事業廢棄物清除處理作業之許可證，業經台北縣
    政府於八十九年八月十五日以（八九）北府環四字第三○六三九七號函撤銷在案
    ，然行政院環保署於次（十六）日下午四時許至原告所設工廠三峽鎮添福里四十
    八之一號執行稽查時，發現該公司仍從事有關未經許可之廢棄物清除處理工作，
    自台南縣南寶樹脂公司取得之有毒物丙酮廢溶劑九萬三千二百五十一公斤，未依
    廢棄物清理法規定與南寶公司簽定清除處理契約書，亦未向環保主管機關申請再
    利用，且無相關營運及申報供查核紀錄等事由，處原告銀元三萬元（新台幣九萬
    元）罰鍰。原告則主張其公司營利事業登記證核准營業項目包含丙酮溶劑之買賣
    ，其係向南寶公司購買丙酮溶劑，最後交易日期為八十九年四月十九日，並非為
    南寶公司處理廢溶劑，且公告之毒性化學物質並無丙酮溶劑，原告為一般之溶劑
    買賣業務，並無違法之處；況原告之處理廠已於八十九年七月十九日向台北縣政
    府環境保護局呈報停工等語。
二、查被告無非係依八十九年八月十六日行政院環保署事業廢棄物稽查紀錄，認定原
    告於廢棄物清除處理作業之許可證經撤銷後，仍有從事廢棄物清除處理工作違規
    行為。經核該稽查紀錄所載當日稽查情形為：「(一)該公司宣稱：有關與南寶樹脂
    化學工廠股份有限公司往來相關資料已遭檢察官扣押，該四張發票品名均為丙酮
    （Acetone）廢溶劑純度80%以上，所有交易係以購買方式。(二)附昇利提供貨款往
    來明細 (兌現支票號碼及往來銀行資料)。(三)另留存於廠內藍色廢溶劑空桶 ( 見
    附照片) 稱係為南寶公司所有，因全未貼標示，故無法證實。以上(一)(二)(三)資料查
    核後依法處理。」並未當場查獲有何被告所稱「丙酮廢溶劑」，亦未查得原告有
    正在從事廢棄物清除處理之行為，自難謹憑原告廠內有南寶公司之空桶，未為查
    證該空桶之用途與來源，即認原告有從事廢棄物清除處理之行為。次查原告就其
    前開主張之事實，業據提出台北縣政府營利事業登記核准通知書、營利事業登記
    證、付款支票明細表、南寶公司銷售專用發票、原告八十九年七月十九日八九昇
    字第一○一二○四五號函等件影本為證。依台北縣政府核發之營利事業登記證核
    准營業項目：「．．．２、尿素接著劑各種化工原料製造加工買賣．．．５、資
    源回收清除處理含二氯甲烷．．．丙酮．．．等有機溶劑之蒸餾純化焚化業務及
    買賣．．．」，足證原告雖為甲級事業廢棄物清除處理機構，仍可從事丙酮溶劑
    買賣之業務，且依卷附公告之毒性化學物質一覽表顯示，公告之毒性化學物質中
    並無丙酮溶劑，則原告之主張尚非全然無據。是被告未再詳為查證，僅憑前開稽
    查紀錄遽認原告於廢棄物清除處理作業之許可證經撤銷後，仍有從事廢棄物清除
    處理工作違規行為，而予裁罰，自有違誤，訴願決定未予糾正，亦非妥適，應由
    本院將訴願決定及原處分撤銷，由被告查明後為適法之處理，爰不經言詞辯論為
    之（本件適用簡易訴訟程序）。
三、據上論結，本件原告之訴為有理由，依行政訴訟法第二百三十三條第一項、第九
    十八條第三項前段，判決如主文。
中　　華　　民　　國　　九十一　　　年　　　五　　　　月　　　十三　　　日
                 臺 北 高 等 行 政 法 院   第 一 庭
                                      法   官　　楊 莉 莉
右為正本係照原本作成。
本件以訴訟事件所涉及之法律見解具有原則性者為限，始得於本判決送達後二十日
內向本院提出上訴狀並表明上訴理由，如已於本判決宣示後送達前提起上訴者，應
於判決送達後二十日內補具上訴理由（均按他造人數附繕本），且經最高行政法院
許可後方得上訴。
中　　華　　民　　國　　九十一　　　年　　　五　　　　月　　　十三　　　日
                                      書記官     黃 舜 民
